【裁判字號】    97,金重訴,3492
【裁判日期】    990430
【裁判案由】    違反證券交易法
【裁判全文】
臺灣臺中地方法院刑事判決          97年度金重訴字第3492號
公  訴  人  臺灣臺中地方法院檢察署檢察官
被      告  丙○○
選任辯護人  陳光龍律師
            劉衡慶律師
上列被告因違反證券交易法案件，經檢察官提起公訴（96年度偵
字第28226 號、97年度偵字第19467號），本院判決如下：
    主    文
本件免訴。
    理    由
一、公訴意旨略以：(一)於民國92年9 月間，因被告丁○○（原名
    陳弘丕，由本院另行審結）亟需龐大資金健全公司財務結構
    及強化償債能力，希望公司股價能維持在新臺幣（下同）17
    元以上，並藉此吸引社會大眾投資購買聯豪科技股份有限公
    司（下稱聯豪公司）即將發行之2 億元無擔保可轉換公司債
    ，乃透過被告甲○○（由本院另行審結）引介股市炒手被告
    丙○○、己○○（由本院另行審結）等人認識後，雙方謀議
    操縱拉抬及維持公司股價，並約定合作條件為：(1)由被告丁○○提供被告丙○○、己○○等人炒作所需股票作為籌碼；
    (2)由被告丁○○授權被告戊○○（由本院另行審結）、甲○○依被告丙○○、己○○等人指示之一定張數、時間及價格
    配合賣出股票。(3)約定被告丁○○出脫之股票以每股12元至
    15元作為底價，超過底價之部分應全數支付被告丙○○、己○○等人做為報酬。(二)謀議既定後，隨於92年9 月至12月，
    由被告戊○○、甲○○等人經被告丁○○同意，依被告丙○○、己○○等人指示分批將被告丁○○所使用之高蘭、陳蕭
    滿、高沛琪、統嘉資訊股份有限公司、傑嘉投資股份有限公
    司、游雅蘭、楊政諺及江祐宛等證券帳戶中之聯豪公司股票
    掛單賣出；被告丁○○則自行將名下及配偶廖華珍、兒子陳
    柏仰、長女陳薇勻、次女陳仲薇等親人證券帳戶之聯豪公司
    股票配合賣出（上述被告丁○○所有使用證券帳戶，下統稱
    為丁○○關聯戶) ，分批相對賣出約5 千餘張（仟股，下同
    ）股票至丙○○及己○○等人操控之呂天炎、乙○○、陳如
    昀（改名為陳穎筠）、鄭曉婷、劉家祥、劉家淦、陳慶芳、
    高進忠、秦志業、羅麗惠及李席安（被告甲○○之弟）等自
    行使用或金主提供之人頭帳戶中（前述被告丙○○及己○○
    使用之帳戶下統稱為被告丙○○關聯戶) ，除藉以製造市場
    交易活絡假象外，並供被告丙○○及己○○作為炒作籌碼。
    此外，再由被告丙○○及己○○於臺視「勝券在握」等股市
    ○○○○○道，暨工商時報、聯合晚報、財訊快報、精實財
    經新聞及雅虎網站等報章媒體上密集散布聯豪公司利多消息
    ，連續大幅報導或刊登「聯豪科：通訊新產品MCB 申請專利
    ，明年第一季EPS 上看1 元，法人估明年稅前EPS 挑戰7 元
    」、「聯豪科（中小型高成長轉機股，明年首季獲利上看1
    元，全年挑戰5 元以上。昨天大量換手，把所有籌碼換手一
    次，換手洗盤再攻漲停）」、「聯豪科第4 季可望轉虧為盈
    」等炒作題材；另以簡訊、傳真、B.B.Call等方式，向日月
    證券等各投顧公司會員推薦該檔股票，吸引不知情之會員或
    投資大眾跟進買賣，伺機再將聯豪公司股票高價賣出獲利，
    以致聯豪公司股價得由92年9 月15日收盤價之12.3元，一路
    飆漲至93年1 月9 日之20.5元，期間最高收盤價更達24.6元
    （92年12月9 日）；另市場每日成交量由原先之74張至211
    張不等（92年9 月1 日至12日），暴增至每日成交量達150
    張至7,274 張（92年9 月15日至93年1 月9 日）。(三)上情經
    財團法人中華民國證券櫃檯買賣中心（下簡稱櫃買中心）分
    析結果，被告丁○○、丙○○等關聯戶買賣聯豪公司股票行
    為，確有營造市場交易熱絡之假象、操縱股價及誤導市場投
    資人決策判斷而跟進等影響交易市場成交價格與秩序，進而
    從中獲取鉅額不法利益情事。櫃買中心分析結果，渠等操縱
    聯豪公司股價情形如下：(1)被告丙○○、丁○○等關聯戶於
    92年9 月15日至93年1 月9 日間（下簡稱查核期間），因渠
    等操作結果，致使聯豪公司股票價量由期初收市價12.3元，
    漲至期末收市價20.5元，漲幅達66.67%，於12月9 日收盤價
    一度上漲至24.6元，高低差幅達100 % ，確有高於同期間同
    類股指數漲幅之12.53%及大盤指數漲幅之14.98 % 。日均量
    由前1 個月之156 仟股增加至1, 161仟股高達644.23% ，且
    92年12月5 日、8 日、9 日計3 日達公布注意交易資訊標準
    。(2)被告丙○○、丁○○等關聯戶於查核期間合計買進1 萬
    4,982 仟股、賣出2 萬2,993 仟股、累計賣超8,010 仟股，
    其中於92年9 月15、16、17、18、24、25、30日（小計7 日
    ）、10月1 、2 、3 、6 、7 、8 、9 、13、14、15、16、
    20、21、22、23、24、27日（小計17日）、11月3 、4 、5
    、6 、7 、10、11、12、14、18、20、26、27、28日（小計
    14日）、12月1 、2 、3 、4 日（小計4 日）等42個交易日
    成交買進或賣出之成交量占當日成交量達20% 以上。另有92
    年9 月17、18、19、23、24、25、26、29、30日（小計9 日
    ）、10月1 、2 、3 、6 、7 、8 、9 、13、14、15、16、
    17、20、21、22、23、24、27、28、30、31日（小計21日）
    、11月4 、5 、6 、7 、10、11、12、13、14、17、18、20
    、25、26、27、28日（小計16日）、12月1 、2 、3 、5 、
    8 、9 、11、12、15、16、24、26日（小計12日）、93年1
    月7 、8 日（小計2 日）等60個交易日，自己與自己集團成
    員間相對成交合計5,470 仟股，各占其買進及賣出數量之36
    .51%及23.78%，顯有製造交易活絡假象，誤導市場投資人決
    策判斷而跟進之情事。(3)被告丙○○、丁○○等關聯戶於查
    核期間計有18個交易日有影響股價情形，其中92年9 月26日
    、92年10月3 、9 、15、20、21、22、24、27、28日、11月
    10、11、18、26、12月12日等15個交易日有影響股價向上；
    另有92年9 月17日、92年11月12日等2 交易日影響股價向下
    ；及92年10月29日同時影響股價向上及向下之情事。(4)在前
    述操縱股價期間內，被告丁○○關聯戶於查核期間共買進聯
    豪科股票1,321 仟股、賣出8,952 仟股、累計賣超7,631 仟
    股，被告丁○○與丙○○關聯戶總計獲取不法利益至少為9,
    386 萬1,300 元【以期初收盤價格12.3元為成本價計算，股
    價最高日收盤價24.6元為賣出價格計算，相差12.3元乘於賣
    超張數而得，不含手續費及證交稅】。其中依約應支付給被
    告丙○○之相關差價，由被告丁○○要求被告甲○○於股票
    賣出後當日或數日內計算價差後，再由被告丁○○指示不知
    情之祕書游雅蘭填寫各式銀行傳票，分別於被告丁○○名下
    及其使用之游雅蘭、陳蕭滿、高蘭、高阿廖、統嘉投資、傑
    嘉投資等共10個銀行帳戶中，提領16筆總計1,866 餘萬元，
    先匯款至甲○○中國信託商業銀行城中分行帳號0000000000
    000 號帳戶中（即「匯甲○○」之金額紀錄表) ，再由被告
    甲○○以提領現金方式轉入被告丙○○關聯戶或金主指定帳
    戶中，渠等人為炒作牟取股市暴利犯行顯已嚴重影響股市正
    常交易秩序，因認被告丙○○與同案被告丁○○、戊○○、
    甲○○、己○○等人共同違反修正前證券交易法第155 條第
    1 項第3 、4 、6 款之規定，應依修正施行前證券交易法第
    171 條第1 款處斷。
二、按案件曾經判決確定者，應諭知免訴之判決，又已經提起公
    訴或自訴之案件，在同一法院重行起訴者，應諭知不受理之
    判決，再已經提起公訴或自訴之案件，復重行起訴，其後之
    起訴，於先之起訴判決確定後始行判決者，應為免訴之判決
    ，並得不經言詞辯論為之，刑事訴訟法第302 條第1 款、第
    303 條第2 款、第307 條分別定有明文，並經最高法院51年
    度第2 次民、刑庭總會會議決議在案。又訴訟上所謂一事不
    再理之原則，關於實質上一罪或裁判上一罪，亦均有其適用
    （參照最高法院60年台非字第77號判例），而連續犯係裁判
    上之一罪，故連續犯之行為業經就一部起訴者，依審判不可
    分原則，其效力即及於全部，就連續犯之其他部分行為，自
    不得再行起訴（參照最高法院82年度台非字第414 號判決意
    旨），如再行起訴，就重行起訴部分，自應諭知不受理判決
    ，且於先之起訴判決確定後始行判決者，應為免訴之判決。
三、又按行為後法律有變更者，適用行為時之法律。但行為後之
    法律有利於行為人者，適用最有利於行為人之法律，刑法第
    2 條第1 項定有明文。查刑法第56條連續犯之規定，業於94
    年1 月7 日修正公布刪除，並於95年7 月1 日施行，被告丙○○上開行為後新法業已刪除連續犯之規定，此刪除雖非犯
    罪構成要件之變更，但顯已影響行為人刑罰之法律效果，自
    屬法律有變更，依新法第2 條第1 項規定，比較新、舊法結
    果，仍應適用較有利於被告等之行為時法律即舊法論以連續
    犯（最高法院95年第8 次刑事庭會議決議參照）。而按連續
    犯之所謂出於概括犯意，必須其多次犯罪行為自始均在一個
    預定犯罪計劃以內，出於主觀上始終同一犯意之進行，若中
    途另有新犯意發生，縱所犯為同一罪名，究非連續其初發的
    意思，即不能成立連續犯。另連續犯之成立，除主觀上須基
    於一個概括之犯意外，客觀上須先後數行為，逐次實施而具
    連續性，侵害數個同性質之法益，其每一前行為與次行為，
    依一般社會健全觀念，在時間差距上，可以分開，在刑法評
    價上，各具獨立性，每次行為皆可獨立成罪，構成同一之罪
    名，始足當之（最高法院70年台上字第6296號、86年台上字
    第3295號判例參照），而行為人是否基於概括之犯意，除行
    為人之自白外，於訴訟上僅得依它他情況證據加以認定，其
    作為認定行為人有無概括犯意之情況證據，無外依其犯罪行
    為時間、性質、種類、態樣、職業等有關事項為斷，另諸如
    修法前常見的連續竊盜之犯罪態樣，行為人即便基於連續竊
    盜之概括犯意，惟其行竊之對象，仍需於實際實施竊盜犯行
    時基於犯罪機會之衡量後始行決定，要不得以其於連續竊盜
    行為之初並未對犯罪實施對象有具體之計劃一節，即認其非
    係本於竊盜之概括犯意，簡言之，連續犯之預定犯罪計劃並
    非以於連續犯行之初即具特定犯罪之對象為必要。
四、經查，被告丙○○前於92年10月至93年2 月13日間，因共同
    意圖抬高及壓低集中交易市場中合機電線電纜股份有限公司
    （下稱合機公司）股票之交易價格，以自己及他人名義，對
    該有價證券，連續以高價買入及以低價賣出，而違反93年4
    月28日修正公布前證券交易法第155 條第1 項第4 款規定，
    犯同法第171 條第1 款之罪，前經臺灣臺中地方法院檢察署
    檢察官提起公訴，並經本院於94年11月10日以94年度金重訴
    字第3586號繫屬在案，嗣經判處有期徒刑1 年6 月，併科罰
    金新臺幣2,800 萬元，並減為有期徒刑9 月，併科罰金新臺
    幣1,400 萬元，而於97年2 月29日確定等情，此有被告丙○○之臺灣高等法院被告全國前案紀錄表一份及本院94年度金
    重訴字第3586號判決在卷可稽。次查，被告丙○○係以：伊
    於90、91年間，即自行事先擬定炒股計畫，利用自己擔任日
    月、總統、摩根等投顧公司之實際負責人及長期擔任專業股
    市分析師之身分，於涉案當時，趁集中市場股票股價低迷不
    振，各上市公司股價普遍不能反映公司經營狀況之機會，選
    擇多檔股本小於20億元，股價低於20元，每日平均成交量在
    1000張以下，且容易炒作之股票為目標，欲逐步進行炒作，
    以獲取股票價差利潤，當時被告鎖定炒作之股票約有3 、40
    檔，其中包括佳和、日馳、華豐、中福、合機、聯豪科、偉
    聯、亞智科、昱成、永兆、信音、捷力等公司股票，礙於時
    間及資金關係，無法同一時間炒作太多檔股票，故僅能按次
    分批接續或連續炒作，其中炒股計畫如可獲公司派或大股東
    提供股票配合者優先進行炒作，再利用自己具有專業股市分
    析師身分，與不知情之台灣電視公司等大眾傳播媒體簽定長
    期租約，並配合報章雜誌等平面媒體廣告，大肆宣傳涉案公
    司股價利多消息，同時更於台北市○○路租借之辦公室，逐
    一利用相同資金、人頭戶及營業員，進行操縱涉案公司股票
    之買賣，造成涉案公司股票於集中市場交易熱絡之現象，藉
    以操縱各涉案公司股價，期能低買高賣以賺取股票價差，牟
    取中間利潤等語置辯（見本院卷(一)第60、61頁）。又查，被
    告丙○○所涉炒作合機公司股票之期間，係自共犯傅萁於
    92年10月間邀約被告丙○○於中航大樓共同謀議炒作股票起
    ，迄93年2 月13日被告丙○○出清其人頭帳戶內之股票止；
    而本案被告丙○○所涉炒作聯豪公司股票之期間，公訴人認
    係自92年9 月至同年12月間（查核期間自92年9 月15日至93
    年1 月9 日），是被告丙○○炒作合機公司股票及本案聯豪
    公司股票之時間大部份重疊，有犯罪時間密接且反覆為同種
    犯罪之事實。再查，被告丙○○炒作合機公司股票時係使用
    乙○○、涂幸真、陳如昀、詹淑蕙、劉家淦、劉家祥、蔡宛
    凌、薛寶卿、蘇林桂花、蘇美良、蘇美蓉等人頭戶，核與炒
    作本案聯豪公司股票時所使用之呂天炎、乙○○、陳如昀（
    已改名為陳穎筠）、鄭曉婷、劉家祥、劉家淦、陳慶芳、陳
    慶年、林上元、高進忠等人頭帳戶，大致相同，此有上開94
    年金重訴字第3586號判決附表及櫃買中心就聯豪公司股票所
    製作之交易分析意見書在卷可參；此外，被告丙○○均係藉
    由向其所經營之投資顧問公司撰寫文章及在電視節目分析個
    股之機會，向不特定投資人及投顧會員推薦、鼓吹買進合機
    公司及聯豪公司股票，誘引、套殺投資散戶進場購買股票，
    用以炒作合機公司及本案聯豪公司之股票等情，亦為被告丙○○始終坦承在卷，並有自被告住處搜索而得精實財經簡報
    2 張（見調查局卷(二)第17、18頁），以及被告丙○○以日月
    證券投資顧問股份有限公司及總統證券投資顧問股份有限公
    司名義在台視勝券在握節目及工商時報介紹及登載聯豪公司
    利多消息之事實（見調查局卷(二)第4 至7 頁、第10、12至15
    頁）。
五、綜上所述，依被告丙○○之供述及前揭客觀情狀觀察，自足
    認被告丙○○炒作合機公司與本案聯豪公司部分，確係出於
    同一預定犯罪計劃內，且時間緊接，手段相同，而觸犯犯罪
    構成要件相同之罪名，顯係基於概括犯意而為之，為連續犯
    之裁判上一罪關係。是以公訴人既已對修法前屬連續犯之行
    為一部即合機公司部分起訴，其效力即及於本案聯豪公司部
    分，自不得再就本案聯豪公司部分起訴，且該合機公司部分
    既業判決確定，揆諸前揭說明，爰不經言詞辯論，逕為被告
    丙○○免訴之諭知。
據上論斷，應依刑事訴訟法第302 條第1 款、第307 條，判決如
主文。
中    華    民    國    99    年    4    月     30    日
                  刑事第十七庭  審判長法  官  陳玉聰
                                      法  官  洪挺梧
                                      法  官  簡芳潔
以上正本證明與原本無異。
如不服本判決應於收受判決後10日內向本院提出上訴書狀，並應
敘述具體理由；其未敘述上訴理由者，應於上訴期間屆滿後20日
內向本院補提理由書（均須按他造當事人之人數附繕本）「切勿
逕送上級法院」。
                                      書記官  王崑煜
中    華    民    國    99    年    4    月     30    日

司法院資訊處製作；財團法人民間司法改革基金會備份。
